【裁判字號】    89,重家訴,9
【裁判日期】    900917
【裁判案由】    損害賠償
【裁判全文】
臺灣高雄地方法院民事判決  八十九年度重家訴字第九號
    原      告    乙○○
    原      告    甲○○
    被      告    丙○○○
右當事人間請求損害賠償事件，本院判決如左：
    主    文
原告之訴及其假執行之聲請均駁回。
訴訟費用由原告負擔。
    事    實
甲、原告方面：
壹、聲明：
一、被告應將如附表一所示之不動產於民國八十七年十月二十三日所為之以夫妻贈與
    為登記原因，義務人為柯明昭之所有權移轉登記均予以塗銷，回復為柯明昭所有
    。
二、被告應將如附表二所示之不動產於八十七年十一月五日及八十七年十二月八日所
    為之以贈與為登記原因，義務人為柯明昭之所有權移轉登記均予以塗銷，回復為
    柯明昭所有。
三、被告應將附表一中坐落於高雄市○○區○○段二二○地號土地上，建號為苓雅區
    ○○段三四三四號，門牌號碼為高雄市苓雅區○○○路七十號六巷之建築物於八
    十七年十一月十五日登記原因為第一次登記之所有權登記予以塗銷。
四、原告願供擔保，請准宣告假執行。
貳、陳述：
一、原告二人為訴外人柯明昭與丁○○分別於六十八年及七十四年所生，原為非婚生
    子女，但於出生後均經柯明昭依法認領而視為其婚生子女，此有戶籍謄本可稽。
    而坐落於高雄市○○區○○段二一八之二、二二○、二二○之一、三二六、三二
    六之一及三二八等地號土地共六筆，及坐落前開二二○地號土地上門牌號碼為高
    雄市苓雅區○○○路七十巷六號未保存登記之建物全部，坐落於前開地段三二五
    至三二八地號土地上門牌號碼為高雄市苓雅區○○○路一五三號建物所有權三分
    之一之不動產（如附表一所示），及坐落於新竹市○○段一五○地號土地、同市
    ○○段一八七二之一地號土地（如附表二所示）等不動產多筆，原均為原告之生
    父柯明昭所有，詎被告恐原告得依法共同繼承原告生父柯明昭之財產，竟於八十
    七年九月間，乘原告之父柯明昭罹患肝癌病發之際，未經柯明昭之同意，擅自將
    柯明昭所有之系爭不動產全部辦理贈與登記移轉至被告名下，並將前述未為保存
    登記之坐落於高雄市○○區○○段二二○地號土地上門牌號碼為高雄市苓雅區○
    ○○路七○巷六號之建物辦理第一次登記於被告名下，侵害原告依法得繼承之權
    利及利益，此有系爭土地及建物之登記簿謄本可稽。
二、按因故意或過失，不法侵害他人之權利者，負損害賠償責任。故意以背於善良風
    俗之方法，加損害於他人者，亦同。又負損害賠償責任者，除法律另有規定或契
    約另有訂定外，應回復他方損害發生前之原狀，民法第一百八十四條第一項及第
    二百十三條第一項定有明文。查被告明知原告為柯明昭之子，依法對柯明昭之財
    產有繼承權，詎被告恐原告得與其共同繼承柯明昭之財產，而於八十七年間乘柯
    明昭重病之際擅將柯明昭名下所有之財產全部辦理夫妻贈與登記及建物第一次登
    記而移轉為被告所有，致原告之父柯明昭嗣於八十八年一月間因肝癌過世時，名
    下已無任何財產可供繼承，被告所為顯已侵害柯明昭之所有權及原告之依法繼承
    之權利，揆諸前開法律規定，原告自得請求被告負損害賠償之責任，將系爭房地
    所有權移轉登記塗銷，回復為柯明昭之名義。
三、又按所有權人對於無權占有或侵奪其所有物者，得請求返還之，對於妨害其所有
    權者，得請求除去之，民法第七百六十七條定有明文。被告未經柯明昭之同意擅
    自將柯明昭名下之上述不動產移轉登記為其名義，上述移轉登記行為依法自屬無
    效，原告自得依民法第七百七十六條及繼承之法律關係請求被告將系爭不動產所
    有權移轉登記及保存登記予以塗銷，回復為柯明昭之名義。
四、對於被告抗辯之陳述：
（一）按「當事人主張有利於己之事實者，就其事實有舉証之責。」；「聲明書証，
      應提出文書為之。」；「私文書應提出其原本。」；「私文書應由舉証人証明
      其真正。」民事訴訟法第二百七十七條、第三百四十一條、第三百五十二條第
      二項前段及第三百五十七條分別定有明文。查本件被告主張系爭土地係房屋及
      原告二人之父柯明昭生前表示全部贈與予被告，並由被告及柯明昭共同授權委
      託代書廖義隆辦理贈與移轉等事宜，無非以其所提出之「授權書」影本為據，
      惟原告否認該「授權書」為真正，而被告又未能提出該「授權書」之原本以供
      審認，雖其上有原告二人之父柯明昭之簽名及印文，然經鈞院將該份「授權書
      」影本與柯明昭之台育綜合證券股份有限公司（下稱台育公司）印鑑卡影本、
      支票存款印鑑卡原本、活期儲蓄存款印鑑卡原本、戶籍謄本原本、認領同意書
      原本、出生証明原本及出生登記申請書原本等文件送請法務部調查局鑑定結果
      ，亦經該局以九十年七月三日發文之 (九十)陸 (二)字第九００三五四九六號
      函函覆鈞院表示「說明：．．．二、因送鑑爭議待鑑授權書為影本，有剪貼變
      造再影印之虞．．．歉難鑑定」在案。是以原告既否認該「授權書」之真正，
      被告又未能舉証証明該「授權書」影本為真正，則是否確有該份「授權書」？
      柯明昭是否確有於該份「授權書」上簽名？及被告所提出之該份「授權書」是
      否業經剪貼塗改變造？顯屬有疑，揆諸首揭法律規定，自難執該「授權書」影
      本為有利於被告之認定，甚為顯然。被告將柯明昭所有之系爭不動產全部移轉
      登記於自己名下，顯未有得到柯明昭之同意，被告復無法證明其有得到柯明昭
      之同意。
（二）查原告之父柯明昭係於八十八年一月四日死亡，唯被告提出之台育公司印鑑卡
      影本上「柯明昭」之簽名卻係八十八年一月十八日所簽，則柯明昭既於八十八
      年一月四日即已死亡，又如何於八十八年一月十八日在台育証券公司之印鑑卡
      上簽名？故該印鑑卡上「柯明昭」之簽名是否係柯明昭所親簽，誠屬可疑！則
      被告以該印鑑卡上「柯明昭」之簽名為憑稱其名與「授權書」影本上「柯明昭
      」簽名之筆劃、運勢、字形相同，而稱「授權書」上「柯明昭」之簽名，係柯
      明昭所親簽云云，顯屬有疑。為此懇請鈞院惠向台育公司函調上開柯明昭之開
      戶印鑑卡原本以明真相。
（三）証人廖義隆證稱其所以要求簽立授權書之用意，係因「柯明昭本人沒來，所以
      我要確認當事人的意思，才要他們寫這份授權書」。惟查證人卻又稱「授權書
      是否柯明昭本人簽的我不清楚」。若果真如証人廖義隆所言，後來柯明昭係與
      被告一同前往証人處將授權書交給証人，衡諸常情，証人自應會當面再次確認
      柯明昭是否要將名下「全部」之不動產均贈與於被告，焉有僅交付授權書卻對
      房屋土地贈與乙事隻字未提，且亦未要求柯明昭親自簽名而逕閒話家常之理？
      証人廖義隆之証詞顯悖於常情，洵無足採！又查若果真如証人廖義隆所稱柯明
      昭曾與被告共同親自到証人處交付授權書等情，則柯明昭既能「親自」到証人
      處交付授權書，焉有於事前即書立授權書再持之前去交付証人之必要？且若柯
      明昭果真要將名下「全部」之不動產均贈與予被告，又焉有未於証人處書立贈
      與契約之理？或於系爭不動產所有權移轉登記申請書等資料上親自簽名蓋章？
      証人廖義隆之証詞顯與吾人生活經驗法則有違，要非無疑！另者証人廖義隆前
      曾於八十九年四月十二日檢察官訊問時証稱：「（問：）你有到他家找柯明昭
      ？（答：）有」云云；惟証人卻於鈞院証稱「（問：）你有無到柯明昭家，是
      作何事？（答：）有，契稅下來我送資料過去，欠資料亦去他家『我都找游菊
      枝』．．．」等語，由此足証証人廖義隆之証詞前後矛盾，其所言顯非事實而
      不足採。再者若如證人所言，其在送資料或欠資料時即會親自到柯明昭家，則
      當初其若其欲確認柯明昭是否有要將其名下全部之不動產移轉予被告之意思，
      為何反而不親自到柯明昭家找柯明昭求證並當場請其簽名？反而悖於常理將授
      權書交由被告帶回？且嗣後又全未向柯明昭詢問確認？足見証人所言完全違反
      常理及經驗法則，其所言自不足採信。則被告將柯明昭所有之系爭不動產全部
      移轉登記於自己名下，顯未有得到柯明昭之同意。
參、證據：提出土地登記謄本八件、建物登記謄本二件、戶籍謄本三件為證。
乙、被告方面：
壹、聲明：如主文所示。
貳、陳述：
一、系爭土地及房屋乃柯明昭於生前表示欲全部贈與給其妻即被告丙○○○，並經被
    告允受，嗣共同授權委託代書廖義隆代為辦理贈與移轉所有權登記，業為證人廖
    義隆前於台灣高雄地方法院檢察署八十九年度偵字第五二二八號偽造文書案件中
    證述在卷，並有授權書乙份可憑，且查柯明昭於患病期間至死亡前精神、意識清
    楚，而授權書確係柯明昭親自授權簽署，並非如原告所稱被告係乘柯明昭病篤之
    際，偽造文書，擅自辦理系爭不動產之移轉登記，業經原告前對被告提出刑事偽
    造文書告訴一案中，檢察官查明予被告不起訴處分，復經台灣高等法院高雄分院
    檢察署駁回再議聲請而確定在案。是系爭不動產既由被告因贈與取得所有權，原
    告起訴請求塗銷所有權移轉登記等，顯屬無據。
二、又查本件據證人廖義隆證述：「游菊枝和柯明昭一起將授權書拿給我，柯明昭交
    待我說如欠什麼證件找他太太游菊枝」、「他沒有很清楚表示要贈與他太太，但
    從他拿授權書及過戶資料給我，並交代如欠資料向他太太拿，我認為有贈與的意
    思」、「我交付授權書外，並同時交給他們登記清冊及建物標示的書面，上開書
    面他們也同時交還給我」、「柯明昭要將土地房屋贈與給她，他們拿授權書給我
    時，還附上登記需要但欠缺的文件」，並參諸被告之女柯香君前於地檢署八十九
    年度偵字第五二二八號偽造文書案件中證述：柯明昭簽寫過戶資料時，伊適在場
    看電視等語，是可見當時柯明昭是很清楚地認識要將其名下所有即系爭土地及房
    屋移轉登記至被告名下，原告主張乃被告乘柯明昭罹患肝癌病發之際，未經柯明
    昭之同意，擅自將柯明昭所有之系爭不動產全部辦理贈與登記移轉至被告名下云
    云，與事實不符。則柯明昭既有將系爭土地及房屋移轉登記予被告之真意，其移
    轉登記之原因是否為「贈與」或出於其他法律行為已非重要，蓋當時依遺產及贈
    與稅法第二十條第一項第六款規定：「配偶相互贈與財產，不計入贈與總額」，
    且二人間又無買賣行為，是以「贈與」作為移轉登記原因既可免徵贈與稅及土地
    增值稅，應可確信為柯明昭本意，殆無疑義。
三、復查柯明昭於台育公司開戶留存之印鑑簡卡上之親筆簽名核與授權書上柯明昭之
    簽名字跡，兩者之筆劃、運勢及字形均相符，該印鑑卡啟用日期「八十四年三月
    二十五日」，與授權書書立日期「八十七年八月一日」時間相近，應屬較為準確
    之比對。另印鑑卡何以有８８．１．１８之註記，被告亦不清楚。
參、證據：提出台灣高雄地方法院檢察署檢察官八十九年度偵字第五二二八號不起訴
    處分書、授權書、郵政存簿儲金簿各一件為證，並請求訊問證人廖義隆。
丙、本院依職權向台灣高雄地方法院檢察署調閱八十九年度偵字第五二二八號卷，向
    高雄市苓雅區戶政事務所調閱柯明昭認領原告之登記申請資料原本，另向第一商
    業銀行及台育公司調閱柯明昭之開戶印鑑卡及簽名資料原本，並函請法務部調查
    局鑑定系爭授權書之筆跡是否為柯明昭所有。
    理    由
一、本件原告主張其二人為柯明昭與丁○○之非婚生子女，嗣經柯明昭依法認領。而
    坐落如附表一及附表二所示之土地及建物，原均為原告之生父柯明昭所有，詎被
    告明知原告為柯明昭之子，唯恐原告與其共同繼承柯明昭之財產，竟於八十七年
    九月間，乘柯明昭病發之際，未經柯明昭之同意，擅自將柯明昭所有之系爭不動
    產全部辦理贈與登記為被告所有，並將附表一所示未為保存登記之坐落於高雄市
    苓雅區○○段二二○地號土地上門牌號碼為高雄市苓雅區○○○路七○巷六號之
    建物辦理第一次登記為被告所有，侵害原告依法得繼承之權益，致柯明昭於八十
    八年一月間死亡時，已無任何財產可供繼承，被告所為顯已侵害柯明昭之所有權
    及原告之繼承權，依民法第一百八十四條第一項及第二百十三條第一項規定，原
    告自得請求被告負損害賠償之責任，將系爭不動產所有權移轉登記塗銷，回復為
    柯明昭之名義。又被告未經柯明昭之同意擅將柯明昭所有之系爭不動產移轉登記
    為其所有，上述移轉登記行為依法自屬無效，原告自得依民法第七百七十六條及
    繼承之法律關係請求被告將系爭不動產所有權移轉登記及保存登記予以塗銷，回
    復為柯明昭之名義，為此提起本件訴訟等語。被告則以系爭不動產乃柯明昭於生
    前表示欲全部贈與其妻即被告，並經被告允受，嗣共同授權委託代書廖義隆代為
    辦理贈與移轉所有權登記，業經證人廖義隆前於台灣高雄地方法院檢察署八十九
    年度偵字第五二二八號偽造文書案件中證述在卷，並有授權書乙份可憑，且柯明
    昭於患病期間至死亡前之精神、意識清楚，而授權書確係柯明昭親自授權簽署，
    並非如原告主張係乘柯明昭病篤之際偽造文書，擅自辦理系爭不動產之移轉登記
    ，業經原告前對被告提出刑事偽造文書告訴一案中之檢察官查明予被告不起訴處
    分，復經台灣高等法院高雄分院檢察署駁回再議聲請而確定在案。又依證人廖義
    隆於本件審理時所為之證述，並參諸被告之女柯香君前於高雄地方法院檢察署八
    十九年度偵字第五二二八號偽造文書案件中證述：柯明昭簽寫過戶資料時，伊適
    在場看電視等語，可見當時柯明昭已清楚地認識要將其名下所有之系爭不動產移
    轉登記為被告所有，原告主張係被告乘柯明昭病發之際，未經柯明昭之同意，擅
    自將柯明昭所有之系爭不動產全部辦理贈與登記為被告所有云云，與事實不符。
    則柯明昭既有將系爭土地及房屋移轉登記予被告之真意，依遺產及贈與稅法第二
    十條第一項第六款規定，配偶相互贈與財產，不計入贈與總額，且二人間又無買
    賣行為，是以贈與作為系爭不動產之移轉登記原因既可免徵贈與稅及土地增值稅
    ，應可確信為柯明昭之本意。是系爭不動產既由被告因贈與取得所有權，原告起
    訴請求塗銷所有權移轉登記等，顯屬無據。復查柯明昭於台育證券開戶留存之印
    鑑簡卡上之親筆簽名核與授權書上柯明昭之簽名字跡，兩者之筆劃、運勢及字形
    均相符，該印鑑卡啟用日期「八十四年三月二十五日」，與授權書書立日期「八
    十七年八月一日」時間相近，應屬較為準確之比對等語資為抗辯。
三、原告主張其二人為柯明昭與丁○○之非婚生子女，嗣經柯明昭依法認領。而如附
    表一及附表二所示之土地及建物，原均為原告之生父柯明昭所有，惟自八十七年
    十月起至十二月間，於附表一及附表二所示之登記日期分別辦妥贈與登記為被告
    所有，並將附表一所示未為保存登記之坐落於高雄市○○區○○段二二○地號土
    地上門牌號碼為高雄市苓雅區○○○路七○巷六號之建物辦理第一次保存登記為
    被告所有，嗣柯明昭於八十八年一月間死亡時，已無任何財產可供原告繼承之事
    實，業據原告提出土地、建物登記謄本及戶籍謄本等件為證，且經被告自認屬實
    ，堪信為真實。
四、原告又主張被告係恐原告與其共同繼承柯明昭之系爭不動產，始於八十七年九月
    間乘柯明昭病發之際，未經柯明昭之同意，擅自偽造文書，辦理系爭不動產之全
    部贈與登記為被告所有，致其繼承權及柯明昭之所有權受有侵害云云，並請求鑑
    定系爭授權書之「柯明昭」字樣是否係柯明昭之筆跡，則為被告所否認，並以前
    揭情詞置辯。經查：
（一）按侵權行為所發生之損害賠償請求權，以加害人有故意或過失不法侵害他人權
      利，致被害人受有損害，且加害行為與損害須有因果關係為其成立要件，若其
      行為並無故意或過失，或損害之發生與有責任原因之事實二者間並無相當因果
      關係，即難謂有損害賠償請求權存在，有最高法院四十八年台上字第四八一號
      、四十九年台上字第二三二三號、五十四年台上字第一五二三號判例可資參照
      。經查被告於八十七年八、九月間委託代書廖義隆將柯明昭所有之系爭不動產
      全部辦理贈與移轉登記或第一次保存登記為被告所有時，代書廖義隆為確定是
      否為柯明昭本人之真意，乃將早已手寫好空白格式之授權書，填載表明係辦理
      系爭不動產之贈與及為一切必要行為之權之字樣，連同系爭不動產之登記清冊
      ，交被告轉交柯明昭簽名，嗣約隔一周後，柯明昭本人與被告一同將系爭授權
      書、登記清冊及辦理移轉登記需要之文件當面交給廖義隆，柯明昭並交代廖義
      隆如欠其他證件就找被告拿，當天柯明昭只是臉色比較不好，但表達意思清楚
      ，柯明昭雖沒有很清楚的表示要贈與被告，且廖義隆亦不清楚系爭授權書是否
      柯明昭本人簽名，但從柯明昭拿授權書及過戶資料給廖義隆，並交代如欠資料
      向被告拿，廖義隆認為柯明昭有贈與系爭不動產予被告之意思。以前柯明昭委
      託廖義隆案件時，也都是由被告找廖義隆處理，柯明昭都不管等情，業據證人
      即代書廖義隆於本院審理時及台灣高雄地方法院檢察署檢察官於八十九年度偵
      字第五二二八號偽造文書案件偵查時到庭結證屬實，有本院言詞辯論筆錄及本
      院依職權調閱之台灣高雄地方法院檢察署八十九年度偵字第五二二八號卷在卷
      可稽，並有證人廖義隆提出之系爭授權書及登記清冊在卷足佐。參以原告之母
      丁○○於原告前向台灣高雄地方法院檢察署告訴被告偽造文書案件偵查時，亦
      陳稱：柯明昭於生病期間，在八十七年九、十、十一、十二月叫他的朋友帶原
      告去看他，均在高雄市苓雅區○○○路七十巷六號見面，柯明昭自認沒病，反
      而安慰原告，其患病期間精神應該很好等語，並有台灣高雄地方法院檢察署八
      十九年度偵字第五二二八號不起訴處分書及台灣高等法院高雄分院檢察署八十
      九年度議字第一三二○號處分書在卷可稽，且經本院查閱台灣高雄地方法院檢
      察署八十九年度偵字第五二二八號卷，核屬相符，足見柯明昭於八十七年間將
      系爭授權書及登記清冊交給廖義隆時之精神狀態良好，且意思清醒，顯無看不
      懂或不暸解系爭授權書及登記清冊所載文字內容之意義，自無不知其簽署或交
      付系爭授權書係委託代書廖義隆辦理其所有之系爭不動產全部贈與移轉為被告
      所有之理，是足證被告委託代書廖義隆將柯明昭所有之系爭不動產移轉登記為
      被告所有，確係本於柯明昭本人之同意及授權無訛，則系爭授權書是否由柯明
      昭本人親自書寫或委由他人代為書寫，已非重要，原告請求將系爭授權書上柯
      明昭之簽名連同其他柯明昭於高雄市苓雅區戶政事務所認領原告之登記申請資
      料原本、第一商業銀行及台育公司之開戶印鑑卡及簽名資料原本，送交法務部
      調查局鑑定系爭授權書之筆跡是否為柯明昭所有乙節，核與本案判決結果不生
      影響，本院因認無送請鑑定之必要，原告進而請求本院查明柯明昭於台育公司
      之印鑑卡上柯明昭之簽名旁為何記載於柯明昭死亡後之「八十八年一月十八日
      」乙節，亦無必要。至原告另以柯明昭既與被告一同前往證人廖義隆處交系爭
      授權書交給廖義隆，衡諸常情，證人廖義隆自應會當面再次確認柯明昭是否要
      將名下全部之不動產贈與被告，而不會對贈與乙事隻字未提，且未要求柯明昭
      親自簽名而逕閒話家常，亦無事前書立授權書再持之前去交付廖義隆之必要，
      又未於廖義隆處書立贈與契約或於系爭不動產所有權移轉登記申請書等資料上
      親自簽名蓋章之理為由，而主張證人廖義隆之證詞顯與吾人生活經驗法則有違
      ，不足採信云云，僅屬原告片面臆測之詞。況代書一般受託辦理不動產之移轉
      登記，僅須事前取得授受移轉當事人之概括授權及交付移轉登記所需之證件資
      料，即可以代理人身分逕行辦理不動產之移轉登記，本無任何移轉資料均需委
      託人親自簽名蓋章之必要，此為代書一般辦理不動產登記之常態。本件柯明昭
      及被告委託證人廖義隆辦理系爭不動產贈與登記時，既已由柯明昭及被告本人
      交付系爭授權書予廖義隆，委託廖義隆辦理一切必要行為之權，柯明昭並交代
      若欠缺其他資料找被告即可，則任何人及廖義隆均可知悉柯明昭之真意，是廖
      義隆未再次詢問柯明昭確認其是否有贈與之意或請求柯明昭書立贈與契約或於
      系爭不動產所有權移轉登記申請書等資料上親自簽名，均與常情相符，並無不
      合理之處，是原告以前開臆測之詞，主張證人廖義隆之證詞不足採信云云，尚
      乏所據。又原告再以證人廖義隆於台灣高雄地方法院檢察署檢察官前開偽造文
      書案件偵查時證稱伊有到柯明昭家中找柯明昭等語，卻於本院審理時證稱伊於
      契稅下來送資料過去柯明昭家中都找被告等語，而主張證人廖義隆之證詞前後
      矛盾云云。惟查證人廖義隆本係居住在柯明昭及被告對面之鄰居，其與柯明昭
      早即熟識，之前柯明昭亦曾委託廖義隆辦理案件，廖義隆於台灣高雄地方法院
      檢察署偵查時之證言實在，但筆錄記載內容較簡略之情，亦經證人廖義隆證述
      在卷，則證人廖義隆送契稅資料而前往柯明昭家中找被告，亦非全無去找柯明
      昭閒話家常或見到柯明昭本人之可能，是單從證人廖義隆此部分之證言尚認其
      證言係互相矛盾，自難為有利於原告之認定而認證人廖義隆之其他證言均不可
      採。是綜合上情，原告主張調查之證據，均難為其有利之認定，亦無法證明證
      人廖義隆之證詞有何不合理或不可採信之處，是足認柯明昭將系爭不動產以贈
      與為原因而移轉登記或辦理第一次保存登記為被告所有，均經柯明昭本人之授
      權及同意，則原告主張被告未經柯明昭之同意而擅將系爭不動產移轉登記為其
      所有，對其有不法侵權行為云云，要屬無稽，柯明昭於死亡時無財產可供原告
      繼承，致原告受有損害，應係柯明昭贈與系爭不動產予被告之行為所導致，核
      與被告受領系爭不動產之移轉登記及保存登記無相當因果關係，參照首開說明
      ，從而原告主張被告應依民法第一百八十四條第一項及第二百十三條第一項規
      定負侵權行為責任云云，即屬無據。
（二）又查柯明昭將系爭不動產所有權以贈與原因辦理移轉登記及第一次保存登記為
      被告所有，既係基於柯明昭本人之同意及授權乙節，已如前述，顯見被告與柯
      明昭間就系爭不動產之移轉已有讓與所有權之合意，被告並允諾接受柯明昭之
      贈與，且系爭不動產所有權之移轉登記業已辦妥，是柯明昭與被告間就系爭不
      動產之債權贈與契約及物權移轉契約均已合法生效，則柯明昭已喪失其對系爭
      不動產之所有權，從而原告另主張柯明昭就系爭不動產仍有所有權，其得繼承
      柯明昭行使民法第七百六十七條對系爭不動產之物上請求權云云，同屬無稽。
五、綜上所述，被告係因柯明昭之贈與而取得系爭不動產之所有權，則被告對於原告
    自不負侵權行為責任，且柯明昭業已喪失系爭不動產之所有權，不得行使所有權
    人之權利，從而原告主張依民法第一百八十四條第一項、第二百十三條第一項、
    第七百六十七條及繼承之法律關係，請求被告將如附表一及附表二所示之系爭不
    動產所有權移轉登記及保存登記予以塗銷，並回復為柯明昭所有，均無理由，不
    應准許。
六、原告之訴既經駁回，其假執行之聲請，即因之失所附麗，應併予駁回之。
七、本件事證已臻明確，兩造其餘攻擊防禦方法及舉證，核與判決結果無影響，爰不
    一一論述，附此敘明。
據上論結，原告之訴為無理由，依民事訴訟法第七十八條，判決如主文。
中      華      民      國    九十      年      九      月      十七    日
                              臺灣高雄地方法院民事第五庭
~B法      官  林雯娟
右為正本係照原本作成。
如不服本判決，應於送達後廿日內，向本院提出上訴狀並表明上訴理由，如於本
判決宣示後送達前提起上訴者，應於判決送達後十日內補提上訴理由書（須附繕本）。
中      華      民      國    九十      年      九      月     十七     日
~B法院書記官  黃麗緞


司法院資訊處製作；財團法人民間司法改革基金會備份。
